臺灣宜蘭地方法院民事裁定
109年度亡字第13號
聲  請  人  洪麒丞  
非訟代理人  黃啟楨  
上列聲請人聲請宣告失蹤人RIFAN AKMALUDIN死亡事件，本院裁
定如下：
    主　　文
聲請駁回。
聲請費用由聲請人負擔。
    理　　由
一、本件聲請意旨略以：聲請人洪麒丞之進隆泰6號漁船（CT4-2
    481）雇用印尼籍船員RIFAN AKMALUDIN（中文姓名：伊凡，
    護照號碼：M0000000）於民國108年8月18日遭逢海難，漁船
    翻覆解體併人員失蹤，迄今已逾1年。故聲請對RIFAN AKMAL
    UDIN為死亡宣告等語，並提出中華民國護照、行政院農業委
    員會漁業執照、蘇澳區漁會漁業通訊電台漁船重要通報紀錄
    、海洋委員會海巡署北部分署第一岸巡隊函附進隆泰6號漁
    船自108年7月6日至108年8月26日止之進出港安檢紀錄及船
    舶海事報告在卷為證。
二、按失蹤人失蹤滿七年後，法院得因利害關係人或檢察官之聲
    請，為死亡之宣告。失蹤人為遭遇特別災難者，得於特別災
    難終了滿一年後，為死亡之宣告，民法第8條第1項、第3項
    分別定有明文。次按前項所謂遭遇特別災難，乃有別於一般
    災難而言，必其災難之發生係出於自然或外在之不可抗力，
    而對於失蹤人且屬無可避免者，始克相當。立法意旨原以失
    蹤人遇此特別災難者，其生存之可能性甚為渺茫，故法律特
    別縮短其失蹤期間，得為死亡之宣告，並舉特別災難事由如
    水、兵、疫之類，以為例示。執此，苟失蹤人於船上失足落
    海沉溺，純屬個人之意外事件，若無特別災難之介入，自非
    為本條項所謂遭遇特別災難，司法院（73）廳民一字第852 
    號函可資參照。
三、經查：
　㈠聲請人主張之情，固據其陳述綦詳，並提出中華民國護照、
    行政院農業委員會漁業執照、蘇澳區漁會漁業通訊電台漁船
    重要通報紀錄、海洋委員會海巡署北部分署第一岸巡隊函附
    進隆泰6號漁船自108年7月6日至108年8月26日止之進出港安
    檢紀錄及船舶海事報告為證，而足認定船員RIFAN AKMALUDI
    N自108年8月18日起即已失蹤迄今，惟依蘇澳區漁會漁業通
    訊電台漁船重要通報紀錄及船舶海事報告可知，進隆泰6號
    最後通報之時間及地點，係於108年8月18日下午4時許，船
    位在北緯34度38分14秒、東經171度36分海域。而經本院函
    詢交通部中央氣象局結果，中央氣象局函覆稱：108年8月18
    日上午9時至下午4時間在東經170度50.4分、北緯34度25.9
    分附近海域有一低壓系統逐漸接近，受鋒面雲帶影響，該地
    點附近海域雲量多，天氣不穩定，間或有小範圍對流形成。
    從天氣圖研判，該地點附近船舶觀測資料顯示風向大致為西
    南風，風力有逐漸增强的趨勢；由衛星雲圖研判，當日上午
    8時，該地點位於鋒面雲系南方邊緣，上午11時鋒面雲系向
    南移動，影響該地點天氣，下午2時該地點及周圍海域已完
    全籠罩在鋒面雲系內。復查該地點週遭海域之船舶觀測資料
    及交通部中央氣象局電腦模擬資料顯示，旨揭時間當地平均
    風速約為每小時5至10海浬，約為2至3級風。再查美國國家
    海洋大氣總署提供之全球ASCAT海面風速資訊，該地點位置
    處瞬間風速約為每小時10至15海浬，約為3至4級風，此有該
    局109年12月16日中象參字第1090016502號函附參考資料及1
    10年2月9日中象參字第1100001604號函文附卷可稽（見本院
    卷第33-38、40頁），併參以聲請人於另案調查時陳稱：進
    隆泰6號於108年8月18日當天回報時，並未告知有何特殊狀
    況。船長都有在注意天氣，案發前都沒有任何回報，當天也
    沒有發出求救信號，只有當天早上8、9點時，有跟友船說海
    象不好，他要往西邊開，當時附近也沒有颱風之類的，當時
    最近的船在三百多海哩外，事發前他跟友船的通訊是正常的
    。事發後有4條船找了兩天，只有發現船的殘骸，但沒有看
    到人或救生艇，後來殘骸也不見了。因為案發當時附近沒有
    別的船，因此確認殘骸是進隆泰6號的殘骸等語可知（見本
    院卷第48-49頁），進隆泰6號於失蹤前所處海域之海象及天
    氣狀況，僅係因籠罩在鋒面雲系內，導致雲量多，天氣不穩
    定，間或有小範圍對流形成，平均風速及瞬間風速並不大，
    自無從認定當時在進隆泰6號船上受僱擔任船員之RIFAN AKM
    ALUDIN之失蹤，係因特別災難之介入所致。
　㈡聲請人雖陳稱：進隆泰6號於108年8月18日遭逢海難，漁船翻
    覆解體；因為案發當時附近沒有別的船，因此確認他船看到
    的殘骸是進隆泰6號的殘骸等語在卷，惟依蘇澳區漁會漁業
    通訊電台漁船重要通報紀錄及船舶海事報告所載，他船於10
    8年8月23日、25日，在東經170度50.4分、北緯34度25.9分
    雖有發現船隻殘骸，惟因該海域水中鯊魚甚多，並未將該殘
    骸打撈上岸或派員下水確認，僅經由目視後回傳海上殘骸照
    片以供確認。而衡諸該海上殘骸照片僅為船隻之極小部分照
    片，且聲請人於本院調查時陳稱：資料顯示進隆泰6號於案
    發當時所在的海域，當時沒有船經過的定位資料，但那裡是
    公海，所以有一些船隻會把定位設備關閉等語在卷（見本院
    卷第54頁）。因此，本件實無從認定進隆泰6號究否已然發
    生沈沒、碰撞等海難，而足認定有特別災難之發生，則當時
    在進隆泰6號船上受僱擔任船員之RIFAN AKMALUDIN之失蹤，
    是否係因特別災難之介入所致，自無從據以認定。
  ㈢從而，失蹤人之失蹤雖屬事實，但依卷內事證既難認定係遭
    特別災難之介入始失蹤，則失蹤人之失蹤非合於民法第8條
    第3項所謂之特別災難，依前開民法第8條第1項規定，聲請
    人須於失蹤人失蹤滿7年後，始得聲請法院為死亡宣告，是
    聲請人於失蹤人失蹤甫1年餘之際，即依民法第8條第3條規
    定聲請本院為失蹤人死亡宣告，於法即有未合，為無理由，
    應予駁回。
四、依家事事件法第154條第3項，裁定如主文。
中　　華　　民　　國　　110 　年　　8 　　月　　24　　日
                  家事法庭  法　官　陳映佐
以上正本與原本無異。
如不服本裁定，應於裁定送達後10日內向本院提出抗告狀（應附
繕本），並繳納抗告費新臺幣1,000元。
中　　華　　民　　國　　110 　年　　8 　　月　　24　　日
                            書記官  林琬儒